【裁判字號】    95,上易,800
【裁判日期】    950704
【裁判案由】    竊盜
【裁判全文】
臺灣高等法院刑事判決                 95年度上易字第800號
上  訴  人  臺灣宜蘭地方法院檢察署檢察官
被      告  甲○○
上列上訴人因被告竊盜案件，不服臺灣宜蘭地方法院93年度易字
第426 號，中華民國95年2 月27日第一審判決（起訴案號：臺灣
宜蘭地方法院檢察署93年度偵字第1067號），提起上訴，本院判
決如下：
    主  文
上訴駁回。
    理  由
一、公訴意旨以：甲○○與鄭芝忠（業經原審法院判處有期徒刑
    一年二月確定）兄弟二人，共同基於為自己不法所有之犯意
    聯絡，於民國（下同）九十三年三月十七日下午三時三十分
    許，共持客觀上足以對人之生命、身體、安全構成威脅，具
    有危險性之油壓剪及梅花扳手，鄭芝忠駕駛車牌號碼九Ｔ─
    七六三五號自小客車，甲○○駕駛車牌號碼Ｕ五─三五二二
    號自小貨車，共同前往宜蘭縣三星鄉○○村○○路七七之三
    號久屋建設事業股份有限公司經營之久屋砂石廠，由鄭芝忠
    持梅花扳手，拆卸久屋砂石廠內之馬達，二人共持所攜帶之
    油壓剪，將久屋砂石廠內之電纜線剪下，綑綁成十三綑，並
    將其中之三綑搬置於甲○○所駕駛之小貨車上。嗣於同日下
    午四、五時許，經警據報趕往，當場查獲鄭芝忠駕駛小客車
    進入久屋砂石廠，準備將所竊取且已整理妥當之電纜線載離
    現場而竊盜未遂。因認被告甲○○涉犯刑法第三百二十一條
    第二項、第一項第三款之攜帶兇器竊盜未遂罪嫌。
二、按犯罪事實應依證據認定之，無證據不得認定犯罪事實；不
    能證明被告犯罪者，應諭知無罪之判決，刑事訴訟法第一百
    五十四條第二項及第三百零一條第一項，分別定有明文。次
    按認定不利於被告之事實，須依積極證據，苟積極證據不足
    為不利於被告事實之認定時，即應為有利於被告之認定，更
    不必有何有利之證據；又事實之認定，應憑證據，如未能發
    現相當證據，或證據不足以證明，自不能以推測或擬制之方
    法，以為裁判基礎。而刑事訴訟法上所謂認定犯罪事實之積
    極證據，係指適合於被告犯罪事實之認定之積極證據而言，
    雖不以直接證據為限，間接證據亦包括在內；然而無論直接
    或間接證據，其為訴訟上之證明，須於通常一般之人均不致
    有所懷疑，而得確信其為真實之程度者，始得據為有罪之認
    定，倘其證明尚未達到此一程度，而有合理之懷疑存在時，
    致使無從形成有罪之確信，根據「罪證有疑，利於被告」之
    證據法則，即不得遽為不利被告之認定（最高法院三十年上
    字第八一六號、二十九年上字第三一０五號、三十年上字第
    一八三一號、四十年台上字第八六號及七十六年台上字第四
    九八六號判例意旨參照）。
三、公訴人認被告甲○○涉犯加重竊盜未遂犯行，無非係以（一
    ）久屋建設事業股份有限公司負責人張智欽委任之告訴代理
    人乙○○於警詢時之指訴；（二）證人王萬益於警詢時及偵
    查中之證述；（三）證人即據報到場之警員游力、林阿東及
    古世傑（起訴書及原審判決書均記載為古世桀）等人於偵查
    中之證述；（四）有油壓剪一支扣案、贓物認領保管單一紙
    及現場照片二幀在卷，資為論據。惟經訊據被告甲○○，則
    堅決否認有被訴之加重竊盜未遂犯行，辯稱：其係至上址釣
    魚，並向余朝明借鋤頭挖蚯蚓，不知何故王萬益將電纜線放
    置於其所駕駛之小貨車上，誣指其行竊電纜線等語。
四、經查：
（一）久屋建設事業股份有限公司負責人張智欽委任之告訴代理
      人乙○○，於警詢時所為久屋砂石廠遭竊經過之指訴，及
      扣案之油壓剪一支、卷附之贓物認領保管單一紙及現場照
      片二幀，均僅能證明久屋砂石廠遭人無故侵入，行竊者竊
      取之電纜線尚未載離，即為人發覺報警查獲，並未足佐證
      行竊者即被告甲○○，難援為對被告甲○○不利認定之依
      據。
（二）依證人王萬益於九十三年三月十七日警詢時所稱：「我看
      到一名身著花色襯衫之竊嫌，他看到我就逃逸，他是駕駛
      自小客車前來現場之鄭芝忠」（宜蘭縣警察局三星分局刑
      案偵查卷宗第十一頁背面至第十二頁）；於九十三年五月
      二十日及同年九月十五日偵查中，分別所證稱：「當天我
      車子剛好經過，見有一輛轎車、一輛貨車停在久屋砂石廠
      附近約二百五十公尺處，我開車往前，見到二、三人在砂
      石廠裡面走動，．．．一個穿花襯衫的人，我見到是一堆
      已剪好的電纜線，．．．我打電話給朋友，他再打電話報
      警，員警叫我帶他去現場，．．．約十分鐘之後，就見到
      穿花襯衫的男子（指鄭芝忠）開轎車進來，警員就問他是
      否你做的，他說不是，警員說不要裝了，並且警員要求鄭
      芝忠打給駕駛小貨車之甲○○，要他來，甲○○來時，見
      警察就跑了」（九十三年度偵字第一０六七號偵查卷第五
      七頁）、「我在九十三年三月十七日下午約二、三點，開
      車載林增祥經過久屋砂石廠，看到一輛綠色豐田自小客車
      、一輛藍色貨車，我就將車子停在外面，走進去時有見到
      穿花襯衫的人（指鄭芝忠）在裡面走來走去，裡面有二堆
      電纜線，但我到時他就躲起來了，我就去報警，待六點我
      才與警察一起到現場。我有拿之前我抄的車牌號碼給警察
      ，當時穿花襯衫的人進來，警察就問他另一位人呢，他就
      打電話給甲○○，甲○○來時，見到警察就開車跑了」（
      九十三年度偵字第一０六七號偵查卷第七六頁）等語，僅
      足以證明業經原審法院判處有罪確定之同案被告鄭芝忠確
      有在久屋砂石廠內行竊，而被告甲○○既係經查獲警員囑
      鄭芝忠撥打電話後始駕車前來，尚未足證明被告甲○○亦
      有在廠內行竊。
（三）證人即負責查緝本案之宜蘭縣警察局三星分局大洲派出所
      警員游力、古世傑及林阿東等人，於九十三年九月二十一
      日檢察官偵查中均結證稱：「我們隨同王萬益於下午四、
      五點到現場，見甲○○貨車停放在久屋砂石廠外的路邊約
      有五、六百公尺，車上有二捆電纜線，砂石廠內已經整理
      分類的電纜線約有十捆，旁邊有一支釣竿，後來鄭芝忠開
      自小客車（九Ｔ─七六三五號）進來砂石廠。甲○○見我
      們在詢問鄭芝忠時，他就開車走了，我們才會叫鄭芝忠打
      電話叫甲○○來，甲○○來時辯稱說他車上被放置電纜線
      ，怕被我們誤會，所以才離去，他說他來釣魚」（九十三
      年度偵字第一０六七號偵查卷第八四頁）；另證人游力於
      原審審理時所結證：「我和古世傑、林阿東一同前往，報
      案人是王萬益，他帶我們過去。我們到時，就先看到甲○
      ○的貨車上有幾捆電纜線，數量忘記了，貨車旁沒有電纜
      線。貨車離久屋砂石廠約三、四百公尺，我們再繼續進入
      久屋砂石廠，進去後發現有一捆捆整理好的電纜線，旁邊
      有釣竿，沒有看到魚餌或魚，不久後，約十幾分鐘，鄭芝
      忠就開自小客車進來，我們請他打開後車廂，就發現油壓
      剪一支」（原審卷(一)第二七０頁至第二七一頁）等語，均
      僅足以證明被告甲○○所駕駛之小貨車上有電纜線數捆，
      尚難遽認該電纜線即為被告甲○○所竊取。
（四）證人林增祥於九十三年五月二十日偵查中、原審九十四年
      五月十七日及九十四年十月四日審理時，均結證稱：「是
      王萬益將置於路旁之電纜線數捆放置於被告甲○○所駕駛
      之自小貨車上後，再去報警」（九十三年度偵字第一０六
      七號偵查卷第五八頁、原審卷(一)第二七八頁、卷(二)第二一
      頁），甚且於九十三年五月十八日偵查中陳稱：「我與王
      萬益及綽號阿嘉要去看現場，見有一堆電纜線，待晚上要
      去拿，王萬益叫我先出去，我看到王萬益將一堆纜線放在
      鄭芝忠（應係甲○○）的車子上」（九十三年度偵字第一
      ０六七號偵查卷第四九頁）。另於九十三年五月二十日偵
      查中，證人王萬益、林增祥與被告鄭芝忠、甲○○當庭對
      質時，證人林增祥並證稱「我與王萬益有到久屋砂石廠搬
      馬達，王萬益本來就是要去看現場，待晚上才要拿。我承
      認竊盜」等語（九十三年度偵字第一０六七號偵查卷第五
      九頁至第六十頁）。按證人林增祥、王萬益均有多次竊盜
      前科，有本院被告前案紀錄表在卷可憑，證人林增祥於偵
      查中猶自承犯行，供稱與王萬益至久屋砂石廠之目的係為
      竊盜，且就被告甲○○所駕駛小貨車上之電纜線來源，於
      歷次作證均結證為相同之陳述，苟非實情，應無甘冒偽證
      之處罰而為被告甲○○說項，證人林增祥之證述，應屬可
      信。上開電纜線既為王萬益所置放後報警，自難期王萬益
      於作證時坦承犯行而自陷己於誣告罪責。證人王萬益所為
      關於被告甲○○涉案之證述，其證明力應屬薄弱，委難採
      信。被告甲○○辯稱遭王萬益誣陷云云，尚非無據。
（五）被告鄭芝忠於九十三年三月十七日警詢時及九十三年三月
      十八日偵查中，均自白其著手竊盜馬達及電纜線之犯行，
      惟均稱胞兄即被告甲○○並不知情，益足以佐證被告甲○
      ○之辯解非虛。
（六）綜上所述，公訴人起訴所憑事證，尚有合理之懷疑，並不
      足以使本院獲致被告甲○○有與原審同案被告鄭芝忠共同
      竊盜之確信；亦無其他積極證據足資證明被告甲○○確有
      竊盜之犯行。原審本諸無罪推定之原則，諭知被告甲○○
      無罪，自無不合，應予維持。
五、檢察官提起上訴意旨以：證人林增祥於所涉竊盜案件辯稱係
    為甲○○及鄭芝忠頂罪，而經原審法院認定罪嫌不足，顯見
    其於偵、審中所為證詞之憑信性不足，且前後邏輯與常情不
    合，原判決採信證人林增祥之證詞，而為有利於被告之認定
    ，容欠允當，請將原判決撤銷，另為適當之判決云云。惟查
    ，上開證人之證述，均無足佐證被告甲○○確有本件竊盜犯
    行，已如前述。檢察官之上訴為無理由，應予駁回。
六、臺灣宜蘭地方法院檢察署檢察官及臺灣桃園地方法院檢察署
    檢察官移送併辦意旨以：
（一）被告甲○○與林增祥基於意圖為自己不法所有之犯意聯絡
      ，先於九十三年六月五日晚間十一時許，在宜蘭縣五結鄉
      ○○路○段十二巷十九號，竊取游燦照所有之鋁窗七面；
      復於九十三年六月六日凌晨一時許，侵入宜蘭縣蘇澳鎮○
      ○○路十之六號吉亨公司之倉庫，正欲下手行竊之際，為
      該公司員工發現，即分頭逃逸，並將所駕駛之車牌號碼Ｕ
      五─三五二二號小貨車遺留在現場。嗣為警循線查獲（原
      九十三年度偵緝字第一五七號，經原審法院退回臺灣宜蘭
      地方法院檢察署後，改列九十五年度偵字第一五九七號）
      。
（二）被告甲○○意圖為自己不法之所有，於九十四年二月十八
      日凌晨一時許，在臺北縣鶯歌鎮○○路一八二巷口，以其
      所有之鑰匙，啟動廖秋涼所有而停放於該處之車牌號碼五
      Ｎ─九九三二號自小貨車，竊取得手後供己代步使用。迄
      同年二月二十一日晚間八時三十分許，甲○○駕駛上開車
      輛行經桃園縣桃園市○○○街一０二號前，為警查獲，並
      扣得鑰匙一支（原九十四年度偵字第一一三三號，經原審
      法院退回臺灣宜蘭地方法院檢察署後，改列九十五年度偵
      字第一三０八號）。
（三）被告甲○○基於與李才元共同意圖為自己不法所有之犯意
      聯絡，於九十四年五月二十六日九時二十分許，無故侵入
      位在桃園縣龍潭鄉大平村一鄰稻香村一號建築物內，以徒
      手搬運方式，竊取蕭永豐所有價值約新臺幣二萬元之不銹
      鋼流理台二個。嗣於同日九時四十五分許，二人駕駛車牌
      號碼ＳＺ─０五五０號自小貨車正欲離去之際，適為蕭永
      豐發覺報警，為警在龍潭鄉○○路上當場查獲（原九十四
      年度偵字第一０七五八號，經原審法院退回臺灣桃園地方
      法院檢察署後，改列為九十五年度偵字第六五三八號）。
（四）被告甲○○意圖為自己不法之所有，於九十四年九月三十
      日凌晨五時許，在桃園縣八德市○○街二十二號前，以自
      備之鑰匙，竊取陳振祐所有停放在該處之車牌號碼ＬＢ─
      五四二二號自小貨車，得手後供己代步使用。嗣於同年十
      月十八日凌晨一時許，為警在宜蘭縣冬山鄉○○路一二七
      號前查獲，並扣得上開小貨車（原九十四年度偵字第三一
      一九號，經原審法院退回臺灣宜蘭地方法院檢察署後，改
      列九十五年度偵字第一二五二號）。
（五）被告甲○○意圖為自己不法之所有，並基於概括犯意，先
      於九十四年八月二十日凌晨三、四時許，在臺北縣土城市
      ○○路○段一七一之一號前，持可供兇器使用之螺絲起子
      ，竊取陳威宏所有車牌號碼四九六二─ＫＣ號自小貨車。
      得手後，即將車牌取下，更換四二六０─ＫＵ號之車牌，
      以躲避員警查緝。再與被告鄭芝忠、陳嘉揚及陳柏菖等人
      ，共同基於意圖為自己不法所有之犯意聯絡，於九十四年
      九月十日清晨四、五時許，在桃園縣中壢市○○路二一四
      巷十九號旁，持於客觀上可供兇器使用之螺絲起子，竊取
      饒再民所有之車牌號碼Ｔ三─四八二三號自小貨車。翌（
      十一）日凌晨一時三十分許，被告甲○○、鄭芝忠、陳嘉
      揚及陳柏菖四人至桃園市○○路與南山街口，欲駕駛停放
      於該處之前開Ｔ三─四八二三號自小貨車離去時，為警查
      獲（原九十四年度偵字第一七０五七號，經原審法院退回
      臺灣宜蘭地方法院檢察署後，改列九十五年度偵字第二０
      ０四號）。
（六）被告甲○○意圖為自己不法之所有，於九十四年十一月一
      日凌晨三時許，在宜蘭縣羅東鎮○○路七一號前，以自備
      之鑰匙，竊取喬阿素所有車牌號碼ＭＡＮ─一四五號機車
      ，得手後作為代步交通工具。九十四年十一月二日中午十
      二時二十分許，被告甲○○酒後駕駛上開贓物機車，途經
      宜蘭縣冬山鄉○○路三一０號前，與吳光嶸所駕曳引車發
      生車禍後，為警查獲上情（原九十四年度偵字第三四五五
      號，經原審法院退回臺灣宜蘭地方法院檢察署後，改列九
      十五年度偵字第一二八五號）。
（七）被告甲○○意圖為自己不法之所有，於九十四年十二月二
      十八日凌晨四時許，在宜蘭縣員山鄉○○村○○○路十八
      巷巷口，以被害人廖偉助置於其所有車牌號碼Ｕ三─四三
      六二號自小貨車內之鑰匙，竊取廖偉助停放於該處之自小
      貨車。得手後，供己代步使用。嗣於九十四年十二月二十
      九日凌晨零時二十分許，被告甲○○駕駛前開所竊取自小
      貨車，行經宜蘭縣三鄉宜一九六線縣道一．二公里處時，
      為警當場查獲，並扣得前開小貨車一輛（原九十五年度偵
      字第二九四號，經原審法院退回臺灣宜蘭地方法院檢察署
      後，改列九十五年度偵字第一二六八號、第一六八八號）
      。
七、按公訴人起訴認被告甲○○涉犯加重竊盜未遂之部分，既經
    本院審理後認應為無罪之諭知，已如前述，則與公訴人另移
    送併案部分，自不生連續犯之裁判上一罪關係，本院無從併
    予審理，上開六、（一）至（七）所載各節，均應退由檢察
    官另行偵辦，附此敘明。
八、被告甲○○經合法傳喚，無正當之理由不到庭，爰不待其陳
    述，逕行判決。
據上論斷，應依刑事訴訟法第三百六十八條、第三百七十一條，
判決如主文。
本案經檢察官吳國南到庭執行職務。
中    華    民    國    95    年    7     月    4     日
                  刑事第十五庭審判長法  官  吳昭瑩
                                    法  官  王梅英
                                    法  官  王麗莉
以上正本證明與原本無異。
不得上訴。
                                    書記官  洪秋帆
中    華    民    國    95    年    7     月    4     日


司法院資訊處製作；財團法人民間司法改革基金會備份。
